【裁判字號】    94,訴,68
【裁判日期】    950313
【裁判案由】    侵權行為損害賠償
【裁判全文】
臺灣花蓮地方法院民事判決                94年度訴字第68號
    原      告  乙○○
    訴訟代理人  林武順律師
    被      告  甲○○
上列當事人間因被告過失傷害案件（93年度花交簡字第129號）
，原告提起損害賠償刑事附帶民事訴訟事件，由本院刑事庭裁定
移送前來（93年度花交簡附民字第22號），本院於民國95年2月
24 日言詞辯論終結，判決如下：
    主      文
被告應給付原告新台幣貳佰壹拾肆萬零玖佰伍拾捌元，及自民國
九十四年三月十九日起至清償日止，按年息百分之五計算之利息
。
原告其餘之訴駁回。
訴訟費用由被告負擔二分之一，餘由原告負擔。
本判決第一項於原告以新台幣柒拾萬元供擔保後，得假執行。
原告其餘假執行之聲請駁回。
    事實及理由
一、按訴狀送達後，原告不得將原訴變更或追加他訴，但擴張或
    減縮應受判決事項之聲明者，不在此限，民事訴訟法第255
    條第1項第3款定有明文。原告起訴時訴之聲明請求金額為4,
    206,765元，嗣更正為4,140,958元，為減縮應受判決事項之
    聲明，依上開規定，應予准許，合先敘明。
二、原告主張：
  (一)被告於民國92年8月5日上午10時許，駕駛車號Q4-6611號自
    小客車，沿花蓮縣新城鄉○里村○里路，由北往南方向行駛
    ，迨行經該路163號前交岔路口處時，本應注意車輛行駛時
    ，駕駛人應注意車前狀況，隨時採取必要之安全措施及與前
    方行使車輛保持安全距離等安全規定，而依當時情形，又無
    不能注意之情事，竟疏於注意，於通過上開交岔路口時，未
    注意前方由劉兩明所駕駛車牌號碼U6-5625號自用小客車之
    行進動向，及保持安全車距，於劉兩明停車準備在上述交岔
    路口左轉時，閃煞不及，而自後方追撞劉兩明所駕駛之前開
    自用小客車，致劉兩明之自小客車衝入對向車道，先後撞擊
    對向行駛而來，由徐小玲所駕駛之車牌號碼L3-1579號自用
    小客車及原告乙○○所騎乘之車牌號碼NY6-862號重型機車
    ，致使原告人車倒地，因此受有左側胸部第8至第11根肋骨
    骨折、胸部挫傷、右手及右膝擦傷，右耳110、左耳30分貝
    聽力損失等傷害，依據民法第184條第1項前段之侵權行為損
    害賠償請求權，請求被告賠償下列損害。
  (二)請求之損害項目及金額：
  1.醫療費用及看護費用：原告因本件車禍受傷，支出醫藥費新
    台幣（下同）19,451元及看護費用1萬元
  2.不能工作及勞動能力減損之損失：原告因車禍受傷，長達7
    個月無法工作，以最低工資每月15,840元計算其薪資損失為
    110,880元（計算式：15,840*7=110,880），另原告因右耳
    聽覺喪失110分貝，依勞工保險條例第53條所定之勞工保險
    殘廢給付標準表，一耳聽覺機能喪失80分貝以上者，屬第十
    級殘障，減損勞動能力46.14%，原告為43年4月16日出生，
    至原告65歲退休止，尚可工作15年8月，經扣除上開不能工
    作之7個月及省略尾數1月後，以15年計算扣除中間利息之勞
    動能力減損之損害為1,000,627元（計算式：每年損失15,84
    0*46.14%*12=87,702，15年損失：87,702*15年之霍夫曼係
    數11.409406=1,000,627），共計受有1,111,507元之損害。
  3.慰撫金：原告高中畢業，平日從事餐飲工作，身體健壯，詎
    因本件車禍造成肋骨4根斷裂、右耳聽覺喪失110分貝，左耳
    聽力亦嚴重受損等傷害，受有精神上之痛苦，請求慰撫金3
    百萬元。
  (三)並聲明：被告應給付原告4,140,958元及自起訴狀繕本送達之
    翌日起（即94年3月19日起）至清償日止，按年息5%計算之
    利息。原告願供擔保請准宣告假執行。
二、被告則以：
  (一)否認原告有聽力受損之事實，且因為原告提出的診斷書是車
    禍後一年多才提出來的，縱有聽力受損，亦認為與本件車禍
    沒有因果關係。另被告係國中畢業，目前失業，並無財產，
    又兩名分別為2歲、9歲之子女要扶養，認為原告請求慰撫金
    3百萬元過高，以5萬元為適當等語資為抗辯。
  (二)對就本件車禍之發生有過失、原告主張之醫療費用及看護費
    用金額、因車禍受傷，不能工作之期間均自認，如認聽覺受
    損與車禍有因果關係，對於原告主張至退休前尚有15年勞動
    期間及喪失聽覺的勞動能力減損比例為46.14%亦均自認。
  (三)並聲明：駁回原告之訴。
三、兩造同意本件爭點限縮如下，並均表示就對造其餘事實主張
    陳述和所提證據之形式真實不爭執（見94年11月28日言詞辯
    論筆錄）：
  (一)原告聽覺受損，是否為本件車禍所導致？
  (二)原告請求慰撫金3百萬元，依兩造之身分、地位、經濟狀況
    、原告所受精神痛苦等因素審酌，是否相當？
四、按因故意或過失，不法侵害他人之權利者，負損害賠償責任
    ；又不法侵害他人之身體或健康者，對於被害人因此喪失或
    減少勞動能力或增加生活上之需要時應負損害賠償責任；不
    法侵害他人之身體、健康、名譽、自由、信用、隱私、貞操
    ，或不法侵害其他人格法益而情節重大者，被害人雖非財產
    上之損害，亦得請求賠償相當之金額，民法第184條第1項前
    段、第193條第1項、第195條第1項分別定有明文。
五、經查：
  (一)原告主張之事實，為被告所不爭執，且經本院依職權調閱本
    院93年度花交簡字第129號、台灣花蓮地方法院檢察署92年
    度發查字第981號、發查續字第158號、發查他字第118、發
    查偵字第397號卷及花蓮縣警察局新城分局新警刑字第092CP
    0000000號刑案偵查卷宗內之劉兩明、徐小玲及兩造筆錄、
    道路交通事故現場圖、道路交通事故調查報告表、照片等核
    對屬實，並據原告提出財團法人台灣基督教門諾會醫院（下
    稱門諾醫院）92年8月8日診斷證明書為證。經核對上開新城
    分局卷宗內現場照片14張可知，劉兩明之自小客車靜止時，
    係斜跨對向（由南向北）之內、外線車道，又依劉兩明、徐
    小玲等人於警詢中所陳及照片所示車損狀況可判斷，劉兩明
    之自小客車經被告自後追撞，衝入對向車道後，左車頭保險
    桿先與行駛內車道之徐小玲之自小客車左後門發生碰撞，劉
    兩明之自小客車並繼續往前衝入對向外車道，致騎乘機車於
    外車道之原告，見狀閃避不及，車頭撞上劉兩明之自小客車
    右車頭，原告之機車車頭受撞擊後，反向左轉入內車道，始
    在內車道朝右側倒下之過程，足認本件車禍之原因，係被告
    駕車未注意車前狀況，並保持安全距離，以致追撞前方由劉
    兩明駕駛，停車待轉之自小客車，致劉兩明之自小客車衝入
    對向車道衍生連環車禍，原告並無肇事因素，台灣省花東區
    車輛行車事故鑑定委員會及台灣省車輛行車事故覆議鑑定委
    員會亦均同此認定，有花鑑字第920758號、96年6月9日府覆
    議字第9310363號函可參，綜上，原告之主張堪信為真實，
    其自得依民法第184條第1項前段之規定，請求被告負侵權行
    為損害賠償責任。
  (二)又被告對於原告請求之醫療費用、看護費用金額為自認，並
    有原告提出之醫療、看護費單據可證，原告依民法第193條
    第1項之規定，請求29,451元，為有理由，應予准許。
  (三)聽覺受損是否為本件車禍所導致：原告主張其因車禍導致聽
    覺受損乙節，業據提出花蓮醫院93年10月之診斷證明書為憑
    ，並經本院依聲請向國軍花蓮總醫院附設民眾診療服務處（
    下稱國軍醫院）、行政院衛生署花蓮醫院（下稱花蓮醫院）
    、財團法人佛教慈濟綜合資院（下稱慈濟醫院）及門諾醫院
    調閱病歷、診斷證明書可參，顯示原告於92年8月5日本件車
    禍發生後，有下列就醫紀錄：
  1.於92年9月16日至國軍醫院外科就診，主訴為頭痛及眩暈，
    當時未安排聽力檢查，有國軍醫院94年12月14日醫勤字第09
    40003965號函可參。
  2.於92年9月3日至花蓮醫院骨科就診，診斷為「四根肋骨閉鎖
    性骨折」、「腦震盪未伴有意識喪失」，並經醫生開立治暈
    眩之處方藥物，另於同年10月28日至耳鼻喉科就診，診斷為
    「未明示之傳導性耳聾」、「未明示之耳鳴」，自訴為車禍
    導致，並陸續於同年11月21日、12月17日、93年1月5日、1
    月14日、2月27日、3月24日、8月11日、10月5日、94年4月
    18日、4月25日、5月17日多次回診，檢查結果係右耳111分
    貝，左耳30分貝喪失（正常聽力30分貝以下），有花蓮醫院
    94年12月9日花醫字第0940006964號函檢送之病歷可參。
  3.嗣於92年12月8日至門諾醫院神經外科門診，主訴92年8月5
    日車禍後持續頭暈，當時未安排聽力檢查，有門諾醫院94年
    12月14日基門醫文字第94-1304號函可參。
  4.於94年6月28日至慈濟醫院初診時，右耳聽力完全喪失，左
    耳27分貝（正常為兩耳均在25分貝內），有慈濟醫院94年12
    月26日九四慈醫文字第003258號函檢送之病情說明書及病歷
    資料可證。
  5.綜合上開病歷資料足以認為，原告於本件車禍發生一個月內
    ，即經花蓮醫院診斷有腦震盪之情形，且於同年9月16日因
    頭痛、眩暈等原因就診，從同年10月起，並因耳聾、耳鳴等
    原因多次就診，均主訴為車禍引起，而上開腦震盪、頭痛、
    眩暈、耳聾、耳鳴之症狀，係於車禍後兩個月內陸續發生，
    時間尚屬密接，且原告因車禍受有左側胸部第8至第11根肋
    骨骨折、胸部挫傷、右手及右膝擦傷等多處傷害，足認車禍
    當時撞擊力道甚大，是原告雖未受有明顯之頭部外傷，衡諸
    經驗法則，仍非無可能因車禍而撞擊頭部，致引起上開症狀
    ，是原告主張聽覺受損之結果，與本件車禍有相當因果關係
    ，堪信為真實。
  6.被告對於原告主張不能工作之期間及勞動能力減損比例均為
    自認，經核原告所提上開計算式無誤，是原告請求1,111,50
    7元（110,880+1,000,627=1,111,507）之工作損失及勞動能
    力減損部分，為有理由，應予准許。
  (三)慰撫金：原告自陳為高中畢業，平日從事餐飲工作，擁有一
    棟現值9萬多元之房屋（有全國財產稅總歸戶財產詢清單可
    證），因本件車禍受有胸部第8至第11根肋骨骨折、胸部挫
    傷、右手及右膝擦傷等多處傷害，需休養7個月，且目前右
    耳聽力喪失110分貝、左耳喪失30分貝，所受痛苦甚鉅；被
    告自陳為國中畢業，目前失業，並無財產（亦提出全國財產
    稅總歸戶財產查詢清單可證）有兩名分別為2歲、9歲之子女
    要扶養，經斟酌兩造之身分、地位、經濟狀況及原告所受痛
    苦程度，認原告請求3百萬元之慰撫金尚屬過高，應以1百萬
    元為適當。
六、綜上，原告依據民法第184條第1項前段之侵權行為損害賠償
    請求權，請求被告給付2,140,958元（29,451+1,111,507+1,
    000,000）為有理由，應予准許，逾此部份，為無理由，應
    予駁回。原告陳明願供擔保，請准宣告假執行，就其勝訴部
    分，核無不合，爰酌定相當之擔保金額宣告之，至其敗訴部
    分，假執行之聲請因訴之駁回而失所附麗，不予准許。
七、本件事證已臻明確，兩造其餘主張、陳述及所提之證據暨攻
    擊防禦方法，核與本件判決之基礎不生影響，爰不一一詳予
    論述，併此敘明。
結論：本件原告之訴，為一部有理由，一部無理由，依民事訴訟
法第79條、第390條第2項，判決如主文。
中    華    民    國    95    年    3     月    13    日
                  民事庭法官     蕭一弘
上列正本證明與原本無異。
如對本判決不服，應於送達後20日內，向本院提出上訴狀（應抄
附繕本）。
中    華    民    國    95    年    3     月    13    日
                  法院書記官     詹益盛


司法院資訊處製作；財團法人民間司法改革基金會備份。
